臺灣桃園地方法院刑事判決　　　　　　　95年度訴字第1785號
公　訴　人　臺灣桃園地方法院檢察署檢察官
被　　　告　甲○○
　　　　　　　　　　號2樓
　　　　　　　　　　（現另案於國防部臺南監獄執行中）
指定辯護人　本院公設辯護人彭詩雯
上列被告因違反槍砲彈藥刀械管制條例案件，經檢察官提起公訴
（95年度偵字第14915 號）暨移送併辦（95年度偵字第14915 號
），本院判決如下：
    主  文
甲○○未經許可寄藏可發射子彈具有殺傷力之改造手槍，處有期
徒刑參年貳月，併科罰金新臺幣陸萬元，罰金如易服勞役，以新
臺幣貳仟元折算壹日，扣案如附表一所示之改造手槍壹枝、附表
二所示子彈壹顆，均沒收。
    事  實
一、甲○○於民國95年6 月18日下午4 時許，在臺北縣三重市天
    臺廣場，收受施議忠（綽號「阿偉」）所交付仿BERETTA 廠
    92FS型半自動手槍製造之改造手槍1 枝及制式子彈1 顆（詳
    如附表一、二）後，旋攜至其位在桃園縣中壢市○○路152
    號之「陸軍第六軍團21砲兵指揮部本部連」服役單位，寄藏
    在其寢室內，同年月24日休假時又攜出營外，復於翌日（25
    日）收假時再度攜入營區內藏放，嗣於95年6 月27日上午8
    時許，該部隊進行安全檢查時，在甲○○寢室內務櫃中查獲
    上開槍械、子彈。
二、案經桃園憲兵隊移送臺灣桃園地方法院檢察署檢察官偵查起
    訴；暨陸軍第六軍團21砲兵指揮部移送國防部北部地方軍事
    法院檢察署偵辦後，認甲○○未涉陸海空軍刑法罪嫌而不具
    審判權，而移送臺灣桃園地方法院檢察署檢察官偵查移送併
    辦。
    理  由
一、證據能力部分：
  (一)內政部警政署刑事警察局所出具之槍彈鑑定書係鑑定被告甲
    ○○所持有之槍、彈所為之證明文書，核其本質乃為被告以
    外之人於審判外之書面陳述，依刑事訴訟法第159 條第1 項
    之規定，原不具證據能力。前述證據性質上雖為公務員職務
    上所製作之證明文書，但既為針對本件被告所持之槍枝個案
    作成，即與刑事訴訟法第159 條之4 第1 款所示，可經常處
    於可受公開檢查之狀態，設有錯誤，甚易發現而予及時糾正
    之例行性紀錄文書有間，而不能依該規定取得證據能力。惟
    檢察官、辯護人及被告於本院準備程序及審理時對作為證據
    使用均表示沒有意見，且該鑑定書與檢察官主張之事實有關
    聯性，而刑事警察局作成前開鑑定書時亦無任何不適當之情
    況，依刑事訴訟法第159 條之5 第2 項規定，有證據能力。
  (二)扣案如附表一、二所示證物、現場照片等，均非供述證據，
    無傳聞法則之適用，與本案具有關聯性，且上開物證經偵辦
    司法警察合法取得，具有證據能力。
二、被告甲○○於本院審理時固然供承確有於上述時、地寄藏如
    附表一、二之槍械、子彈，然否認知悉該槍械具有殺傷力，
    辯稱：施議忠交付槍、彈給伊時是包起來的，伊之後回到家
    中打開查看，才知道是槍械，但伊以為是道具槍之類云云。
    經查：
  (一)被告於收受前述槍械、子彈後，攜入營區內寄藏，嗣於95年
    6 月27日上午8 時許在甲○○寢室內務櫃中查獲上開槍、彈
    等事實，有現場起獲照片6 張、扣案如附表一、二所示之槍
    械、子彈可佐。而扣案槍枝1 枝、子彈1 顆經送請內政部警
    政署刑事警察局鑑驗，結果均有殺傷力，有該局95年7 月12
    日刑鑑字第0950095964號槍彈鑑定書及槍枝照片在卷可考。
  (二)被告雖辯稱於施議忠交付予伊時，伊不知係何物，且否認知
    悉上述槍、彈具有殺傷力，惟被告前於國防部北部地方軍事
    法院檢察署檢察官訊問時，已經供稱：「（問：何時、地將
    槍彈攜入營區？為何如此？）約幾個月前他（按即施議忠）
    說是要借放我這裡，我並有去他家找他，他當時說警察曾去
    他家搜索，所以想借放在我這裡，我因為好奇、想玩一下所
    以就答應他，95年6 月18日16時許，阿偉（按即施議忠）於
    三重市區天臺（正義北路附近）用塑膠袋交給我該槍枝，並
    有告知我此為何物……」；「（問：槍彈進出營門如何包裝
    ？）用一塊布捆起來或用袋子包起來再放在包包中」；「（
    問：為何不怕單位查獲？）因為我收藏很隱密且營門檢查並
    不仔細，所以如此為之」；「（問：有無去過友人阿偉家中
    ？）有，我不清楚他家有無工廠，但有見到鑽臺及砂輪機…
    …」等語。依此等供述，足見被告於收受之時，即明確知悉
    所收受之物為槍械，而且被告也知道施議忠住處有鑽臺、砂
    輪機等改造槍械工具，施議忠還稱係因為住處遭警方搜索，
    才要將槍、彈交予被告寄藏，又被告於進出營區時，還將槍
    、彈仔細藏放。並且扣案之槍枝已更換土造金屬槍管，機械
    性能良好，扣案之子彈則為制式子彈，被告於收受槍械之時
    ，更為現役軍人，被告辯稱不知扣案之槍、彈具有殺傷力云
    云，與一般常情不符，顯然無法採信。
  (三)綜上，被告辯解並不足採，本件事證明確，被告犯行已堪認
    定，應予依法論科。
三、論罪科刑：
  (一)新舊法之比較適用：
    1.被告行為後，於94年2 月2 日修正公布之刑法部分條文，
      業於95年7 月1 日施行。而行為後法律有變更者，適用行
      為時之法律，但行為後之法律有利於行為人者，適用最有
      利於行為人之法律，修正後刑法第2 條第1 項定有明文，
      此條規定乃與刑法第1 條罪刑法定主義契合，而貫徹法律
      禁止溯及既往原則，係規範行為後法律變更所生新舊法律
      比較適用之準據法，是刑法第2 條本身雖經修正，但刑法
      第2 條既屬適用法律之準據法，本身尚無比較新舊法之問
      題，應一律適用裁判時之現行刑法第2 條規定以決定適用
      之刑罰法律，先予辨明。又以本次刑法修正之比較新舊法
      ，應就罪刑有關之共犯、未遂犯、想像競合犯、牽連犯、
      連續犯、結合犯，以及累犯加重、自首減輕暨其他法定加
      減原因（如身分加減）與加減例等一切情形，綜其全部罪
      刑之結果而為比較，有最高法院95年度第8 次刑庭會議決
      議可資參照。查被告所犯違反槍砲彈藥刀械管制條例之罪
      ，其法定罰金刑最低度部分：修正前刑法第33條第5 款規
      定：「罰金：1 元以上。」修正後同條款則規定：「罰金
      ：新臺幣1 千元以上，以百元計算之。」另95年6 月14日
      修正公布刑法施行法第1 條之1 規定：「中華民國94年1
      月7 日刑法修正施行後，刑法分則編所定罰金之貨幣單位
      為新臺幣（第1 項）。94年1 月7 日刑法修正時，刑法分
      則編未修正之條文定有罰金者，自94年1 月7 日刑法修正
      施行後，就其所定數額提高為30倍。但72年6 月26日至94
      年1 月7 日新增或修正之條文，就其所定數額提高為3 倍
      （第2 項）。」比較後，修正後之規定較不利於被告。自
      應適用被告行為時之法律，即修正前刑法之相關規定予以
      論處。
    2.又刑法第38條沒收之規定亦於94年1 月7 日修正公布，並
      於95年7 月1 日施行，按從刑附屬主刑，除法律有特別規
      定外，依主刑所適用之法律（最高法院95年第8 次刑庭會
      議決議參照），查沒收為從刑之一種，本件依修正後刑法
      第2 條第1 項之規定就主刑比較結果，應適用行為時（即
      修正前）之法律，已如前述，依從刑附屬於主刑之原則，
      自不得就新舊法予以割裂適用，應一律適用行為時（即修
      正前）之法律。
    3.又按修正後刑法第2 條第1 項之規定，係規範行為後「法
      律變更」所生新舊法比較適用之準據法，故如新舊法處罰
      之輕重相同，即無比較適用之問題，非此條所指之法律有
      變更，即無本條之適用，應依一般法律適用原則，適用裁
      判時法（最高法院95年第21次刑事庭會議紀錄參照）。查
      ：修正後刑法第55條關於想像競合之規定已修正為：「一
      行為而觸犯數罪名者，從一重處斷。但不得科以較輕罪名
      所定最輕本刑以下之刑。」與修正前：「一行為而觸犯數
      罪名者，從一重處斷。」之規定相較，修正後關於想像競
      合之規定顯增加但書之限制，然此應為法理之明文化，而
      非法律變更。
    4.又依最高法院95年度第8 次刑庭會議決議：「易科罰金之
      折算標準、易服勞役之折算標準及期限，新法施行後，應
      依新法第2 條第1 項之規定，適用最有利於行為人之法律
      」，係將易刑處分另作決議，不包括在上開「綜其全部罪
      刑之結果而為比較」之範圍內。而關於易服勞役之折算標
      準部分，修正前刑法第42條2 項前段規定：「易服勞役以
      1 元以上3 元以下折算1 日。但勞役期間不得逾6 個月」
      ，依廢止前之罰金罰鍰提高標準條例第2 條前段規定，就
      其原定數額提高為1 百倍折算1 日，則本件被告行為時之
      易服勞役折算標準，應以銀元3 百元即新台幣9 百元折算
      1 日。修正後之刑法第42條第3 項前段規定：「易服勞役
      以新台幣1 千元、2 千元或3 千元折算1 日。但勞役期間
      不得逾1 年」，比較新舊法之結果，新法較有利於被告。
  (二)核被告所為，係犯槍砲彈藥刀械管制條例第8 條第4 項之未
    經許可寄藏可發射子彈具有殺傷力之改造手槍罪、同條例第
    12條第4 項之未經許可寄藏子彈罪。次按「寄藏」之受人委
    託代為保管，其保管本身所為之持有，係寄藏之當然結果，
    法律上僅就寄藏行為為包括之評價，不應另就持有予以論罪
    （最高法院74年臺上字第3400號判例可資參考）。被告同時
    寄藏1 枝改造手槍、1 顆子彈，係以一行為同時觸犯數罪名
    ，屬想像競合犯，應從一重之未經許可寄藏可發射子彈具有
    殺傷力之改造手槍罪處斷。
  (三)槍砲彈藥刀械管制條例第18條第1 項係規定犯該條例之罪而
    自首，始能減輕或免除其刑。又同條第4 項係規定自白之情
    形，必須於偵查或審判中自白，並供述全部槍械、彈藥之來
    源及去向，因而查獲或因而防止重大危害治安事件之發生者
    ，始能減免其刑。該條第4 項既謂「並」供述全部槍砲、彈
    藥、刀械之「來源」及「去向」，自係指已將槍械、彈藥移
    轉與他人持有之情形而言，不包括仍為自己持有之情形在內
    ，此觀同條第1 項後段係指已移轉他人持有之情形始有「去
    向」自明（最高法院95年度臺上字第5516號判決意旨參照）
    。被告於案發後固然指認交付槍械、子彈之人係施議忠，並
    供述施議忠之住處，經桃園縣憲兵隊持臺灣板橋地方法院搜
    索票至施議忠住處實施搜索，並查獲制式子彈、改造子彈、
    改造槍枝半成品等，以及鑽床、砂輪機等改造工具（施議忠
    涉犯違反槍砲彈藥刀械管制條例案件，現由臺灣板橋地方法
    院檢察署檢察官偵查中），此有憲兵司令部桃園憲兵隊95年
    7 月13日憲將字第0950000415號函、搜索票、搜索扣押筆錄
    等在卷可稽。但是，被告雖供述扣案槍械、子彈之來源，惟
    被告於偵查、審理中皆否認知悉扣案槍械、子彈具有殺傷力
    ，而未自白全部犯行，又因扣案槍械、子彈仍為被告自己所
    持有，與槍砲彈藥刀械管制條例第18條第4 項所規定須被告
    自白犯罪，且係已將槍械、子彈移轉與他人持有之情形有別
    。則被告辯護人請求依此規定減輕或免除被告之刑，尚不足
    採。
  (四)茲審酌被告寄藏具有殺傷力之改造手槍1 枝、制式子彈1 顆
    ，危害社會治安甚鉅，犯後否認知悉該槍、彈具有殺傷力，
    然被告於偵查中供述槍械、子彈來源，態度尚可，暨其品行
    、犯罪動機、目的、手段、生活狀況、智識程度等一切情狀
    ，量處如主文所示之刑，並依修正後刑法第42條第3 項前段
    規定，諭知罰金刑部分如易服勞役之折算標準。
  (五)扣案如附表一所示可發射子彈具有殺傷力之改造手槍1 枝、
    附表二所示具有殺傷力之子彈1 顆，均屬違禁物，依修正前
    刑法第38條第1 項第1 款之規定，宣告沒收。
四、據上論斷，應依刑事訴訟法第299 條第1 項前段，槍砲彈藥
    刀械管制條例第8 條第4 項、第12條第4 項（罰金刑之最低
    度均依修正前刑法第33條第5 款），修正後刑法第2 條第1
    項前段、第11條前段、第55條、第42條第第3 項，修正前刑
    法第38條第1 項第1 款，判決如主文。
本案經檢察官董良造到庭執行職務。
中　　華　　民　　國　　96　　年　　1 　　月　　17　　日
                  刑事第十二庭審判長法  官  游紅桃
                                    法  官  王美玲
                                    法  官  江俊彥
以上正本證明與原本無異。
如不服本判決，應於判決送達後10日內向本院提出上訴狀（應附
繕本），上訴於臺灣高等法院。
　　　　　　　　　　　　　    　　  書記官　施春祝
中　　華　　民　　國　　96　　年　　1 　　月　　17　　日
附錄論罪法條：
槍砲彈藥刀械管制條例第8條
未經許可，製造、販賣或運輸鋼筆槍、瓦斯槍、麻醉槍、獵槍、
空氣槍或第4 條第1 項第1 款所定其他可發射金屬或子彈具有殺
傷力之各式槍砲者，處無期徒刑或5 年以上有期徒刑，併科新臺
幣1 千萬元以下罰金。
未經許可，轉讓、出租或出借前項所列槍枝者，處5 年以上有期
徒刑，併科新臺幣1 千萬元以下罰金。
意圖供自己或他人犯罪之用，而犯前二項之罪者，處無期徒刑或
7 年以上有期徒刑，併科新臺幣 1 千萬元以下罰金。
未經許可，持有、寄藏或意圖販賣而陳列第1 項所列槍枝者，處
3 年以上10年以下有期徒刑，併科新臺幣700 萬元以下罰金。第
1 項至第3 項之未遂犯罰之。
槍砲彈藥刀械管制條例第12條
未經許可，製造、販賣或運輸子彈者，處 1 年以上 7 年以下有
期徒刑，併科新台幣 500 萬元以下罰金。
未經許可，轉讓、出租或出借子彈者，處 6 月以上 5 年以下有
期徒刑，併科新台幣 300 萬元以下罰金。
意圖供自己或他人犯罪之用，而犯前二項之罪者，處3 年以上10
年以下有期徒刑，併科新台幣700 萬元以下罰金。
未經許可，持有、寄藏或意圖販賣而陳列子彈者，處5 年以下有
期徒刑，併科新台幣300 萬元以下罰金。
第 1 項至第 3 項之未遂犯罰之。
附表一：
┌──┬─────────────────┬──┬───┐
│編號│扣案物品                          │數量│備  註│
├──┼─────────────────┼──┼───┤
│ 1  │仿BERETTA 廠92FS型半自動手槍製造之│1枝 │      │
│    │金屬槍枝，更換土造金屬槍管改造而成│    │      │
│    │之改造手槍（含彈匣，槍枝管制編號：│    │      │
│    │0000000000），機械性能良好，可擊發│    │      │
│    │適用子彈，認具殺傷力。            │    │      │
└──┴─────────────────┴──┴───┘
附表二：
┌──┬─────────────────┬──┬───┐
│編號│扣案物品                          │數量│備註  │
├──┼─────────────────┼──┼───┤
│ 1  │口徑9mm 之制式子彈，認具殺傷力。  │1 顆│      │
│    │                                  │    │      │
└──┴─────────────────┴──┴───┘
